【裁判字號】    99,訴,676
【裁判日期】    990630
【裁判案由】    撤銷贈與等
【裁判全文】
臺灣桃園地方法院民事判決               99年度訴字第676號
原      告  萬泰商業銀行股份有限公司
法定代理人  戊○○
訴訟代理人  丁○○
            丙○○
被      告  乙○○
            甲○○
上列當事人間請求撤銷贈與事件，於民國98年6 月17日言詞辯論
終結，本院判決如下：
    主  文
被告甲○○與被告乙○○間就如附表所示之不動產於民國九十八
年八月十八日所為之贈與行為及民國九十八年八月二十六日所為
所有權移轉登記行為應予撤銷。
被告甲○○應將前項不動產於民國九十八年八月二十六日以贈與
為原因所為之所有權移轉登記應予塗銷，回復為被告乙○○所有
。
訴訟費用由被告連帶負擔。
    事實及理由
一、被告甲○○經合法通知，未於言詞辯論期日到場，核無民事
    訴訟法第386 條各款所列情形，爰依原告之聲請，由其一造
    辯論判決。
二、原告起訴主張：
(一)、訴外人上龍有限公司（下稱上龍公司）前於民國97年5 月14
    日邀被告乙○○及訴外人宋孟炩、林詩敏為連帶保證人，向
    原告借款新台幣（下同）3,000,000 元，有借據、授信約定
    書等影本在卷可參（見本院卷第9 至11頁）。詎上龍公司交
    付原告之分期還款支票於98年8 月17日提示後竟遭退票，且
    於98年8 月21日經票據交換所通知拒絕往來（見本院卷第16
    、17頁），則依前開授信約定書第5 條第1 項第1、2項約定
    ，任何一宗債務不依約清償本金及經票據交換所通知拒絕往
    來時，債務視為全部到期。又上龍公司另於97年12月29日邀
    被告乙○○及訴外人宋孟炩、林詩敏為連帶保證人，與原告
    訂立進口物資融資契約，契約額度為美金70,000元，動用期
    間自98年1 月9 日起至99年1 月8 日止（見本院卷第12至15
    頁），後原告依上龍公司申請於98年2 月9 日開發美金69,4
    59元之遠期信用狀（見本院卷第20至24頁），惟因上述外幣
    貸款到期日為98年8 月19日，而上龍公司前筆3,000,000 元
    借款已被視為全部到期，故原告遂於98年8 月20日以原告牌
    告賣出匯率即1 美元兌換33.04 元，換算本金及利息並扣除
    已抵銷上龍公司存款沖償之利息74,999元後，實際改貸金額
    為2,294,967 元。查上開2 筆借款迄今尚積欠原告本金3,28
    3,674 元，則被告乙○○既為上開借款連帶保證人，即應負
    連帶清償債務之責，又原告就上開債權除經本院98年度司促
    字第26877 號支付命令確定外，且經換發債權憑證在案（見
    本院卷第26至30頁）。
(二)、按債務人所為之無償行為，有害及債權人者，債權人得聲請
    法院撤銷之。聲請人聲請法院撤銷時，得並聲請命受益人或
    轉得人回復原狀。民法第244 條第1 、4 條定有明文。經查
    ，被告乙○○為上龍公司負責人宋孟炩之母，且其除原有如
    附表所示之不動產（下稱系爭不動產）及原告已強制執行獲
    得之款項145,274 元外，別無其他財產可供清償債務（見本
    院卷第39頁），然其為逃避對原告之連帶保證債務責任，竟
    於98年8 月18日將系爭不動產無償贈與其配偶即被告甲○○
    ，並於98年8 月26日辦理移轉登記在案（見本院卷第31至38
    頁），致原告無法採取保全程序，足見被告乙○○有預謀脫
    產之情形，且此贈與行為有害於原告債權之清償。為此，爰
    依法提起本件訴訟。並聲明：被告甲○○與被告乙○○間就
    如附表所示之不動產於98年8 月18日所為之贈與行為及98年
    8 月26日登記所有權移轉行為應予撤銷；被告甲○○應將前
    項不動產於98年8 月26日以贈與為原因所為之所有權移轉登
    記應予塗銷，回復被告乙○○所有。
三、被告則以：
(一)、被告乙○○不否認原告所述，而之所以將系爭不動產移轉登
    記予被告甲○○係因擔心遭其他債權人取償，但不知道會影
    響原告受償，並希望能夠與原告和解。
(二)、被告甲○○未於言詞辯論期日到庭，亦未提出書狀為任何聲
    明或陳述。
四、原告主張之事實，已據其提出借據、授信約定書、進口物資
    融資契約、支票及退票理由單、票據信用查覆單、催告函、
    開發信用狀申請書、信用狀電文、進口單據到達通知書、本
    院98年司促字第26877 號支付命令及確定證明書影本、本院
    98年度司執菊字第63810 號債權憑證、財產及所得資料清單
    各1 份（以上均為影本）、土地及建物登記謄本4 份為證，
    核與其所述情節相符，被告乙○○到場自認前開事實，而被
    告甲○○經合法通知不到場，亦未提出準備書狀爭執，依民
    事訴訟法第280 條第3 項準用同條第1 項之規定，視同自認
    原告主張之事實，自應認原告之主張為真實可採。
五、按債務人所為之無償行為，有害及債權者，債權人得聲請法
    院撤銷之。債權人依民法第244 條第1 項之規定聲請法院撤
    銷時，得並聲請命受益人或轉得人回復原狀，民法第244 條
    第1 項、第4 項前段定有明文。所謂有害及債權，乃指債務
    人之行為，致積極的減少財產，或消極的增加債務，因而使
    債權不能獲得清償之情形，若債權人之債權，因債務人之行
    為，致有履行不能或困難之情形者，即應認為有損害於債權
    人之權利，並不以債務人因其行為致陷於無資力為限（最高
    法院45年台上字1316號判例、81年度台上字第207 號判決意
    旨參照）。又債權人依民法第244 條規定，撤銷債務人所為
    之無償行為者，祇須具備下列之條件，即：1.為債務人所為
    之法律行為；2.其法律行為有害於債權人；3.其法律行為係
    以財產權為目的。至於債務人之法律行為除有特別規定外，
    無論為債權行為抑為物權行為，均非所問。蓋債務人所有之
    財產，除對於特定債權人設有擔保物權外，應為一切債務之
    總擔保，倘債務人將財產贈與他人，且非用以清償具有優先
    受償權之債務，對於普通債權人，即難謂無詐害行為。查本
    件債權已經原告對被告乙○○取得支付命令及確定證明書，
    被告乙○○卻於上開支付命令確定後將所有不動產以夫妻贈
    與方式移轉予被告甲○○名下，且被告乙○○自承名下已無
    任何可供清償之財產，堪認其所餘財產確不足供原告及其他
    債權人等為完全清償。是以，原告以被告乙○○將系爭不動
    產無償贈與及移轉予被告甲○○之行為，有害及債權，依上
    開規定聲請撤銷，即非無據，應予准許。
六、從而，原告依民法第244 條及第242 條之規定，請求被告之
    間於98年8 月18日就附表所示系爭不動產以贈與為原因之債
    權行為及物權行為，應予撤銷；及被告甲○○應將系爭不動
    產於98年8 月26日所為之所有權移轉登記予以塗銷，為有理
    由，應予准許。
七、本件事證已臻明確，兩造其餘攻擊防禦方法及舉證，核於判
    決之基礎及結果無影響，無庸一一論列，附此敘明。
八、據上論結，本件原告之訴為有理由，依民事訴訟法第385 條
    第1 項前段、第78條、第85條第2 項，判決如主文。
中    華    民    國    99    年    6     月     30   日
                  民事第二庭  法  官  卓立婷
以上正本係照原本作成。
如對本判決上訴，須於判決送達後20日內向本院提出上訴狀。
中    華    民    國    99    年    7     月     1    日
                              書記官  王素玲
附表：
┌─┬─────────────┬──┬────┬────────┐
│編│土地坐落                  │地目│面積 (平│權利範圍        │
│號│                          │    │方公尺) │                │
├─┼─────────────┼──┼────┼────────┤
│1 │桃園縣中壢市○○段2056地號│建  │1551.11 │100000分之1383  │
├─┼─────────────┼──┼────┼────────┤
│2 │桃園縣中壢市○○段489地號 │建  │4658    │100000分之466   │
└─┴─────────────┴──┴────┴────────┘
┌─┬───┬───────┬─────┬────┬─────────┬──┬────────┐
│編│建號  │基地坐落      │建物門牌  │建築式樣│建物面積          │權利│備考            │
│號│      │              │          │        │                  │範圍│                │
├─┼───┼───────┼─────┼────┼────┬────┼──┼────────┤
│1 │5934  │桃園縣中壢市復│桃園縣中壢│12層樓房│樓層面積│陽台3.81│全部│另共有部分：5972│
│  │      │興段2056地號  │市○○○路│鋼筋混凝│6層合計 │雨遮4.42│    │建號，面積      │
│  │      │              │272號6樓  │土造    │77.21   │合計8.23│    │2659.35平方公尺 │
│  │      │              │          │        │        │        │    │，持分：10000分 │
│  │      │              │          │        │        │        │    │之107           │
├─┼───┼───────┼─────┼────┼────┼────┼──┼────────┤
│2 │5285  │桃園縣中壢市石│桃園縣中壢│5層樓房 │樓層面積│        │全部│另共有部分：5294│
│  │      │頭段489地號   │市○○○街│鋼筋混凝│5層合計 │        │    │建號，面積336.46│
│  │      │              │9號5樓    │土造    │84.01   │        │    │平方公尺，持分：│
│  │      │              │          │        │        │        │    │10000分之264    │
└─┴───┴───────┴─────┴────┴────┴────┴──┴────────┘

司法院資訊處製作；財團法人民間司法改革基金會備份。
